【裁判字號】    89,訴,2171
【裁判日期】    900611
【裁判案由】    強盜等
【裁判全文】
臺灣板橋地方法院刑事判決                        八十九年度訴字第二一七一號
    公  訴  人  臺灣板橋地方法院檢察署檢察官
    被      告  丁○○
    指定辯護人  甲○公設辯護人
右列被告因強盜等案件，經檢察官提起公訴（八十九年度偵字第一八一八八號），甲○判決如左：
    主  文
丁○○收受贓物，累犯，處有期徒刑肆月；扣案如附表編號一、二號所示丙○○國民
身分證及汽車駕駛執照上之「丁○○照片」各壹張，均沒收。又共同攜帶兇器、毀壞
門扇竊盜未遂，因脫免逮捕，而當場施以強暴，累犯，處有期徒刑年陸月。扣案之
鉗子壹支、Ｔ型扳手貳支，均沒收。應執行有期徒刑年捌月；前開扣案如附表編號
一、二號所示丙○○國民身分證及汽車駕駛執照上之「丁○○照片」各壹張、鉗子壹
支、Ｔ型扳手貳支，均沒收。
    事  實
一、丁○○曾於民國（下同）八十五年間因違反麻醉藥品管理條例案件，於八十五年
    四月十八日經台灣士林地方法院以八十五年度易字第七六九號判處有期徒刑四月
    八十五年六月十日確定，於八十五年十月十五日易科罰金執行完畢；復於八十六
    年間因違反麻醉藥品管理條例案件，於八十六年九月九日經台灣台北地方法院以
    八十六年度易字第四七五六號判處有期徒刑六月，確定後於八十七年五月二十五
    日易科罰金執行完畢；其又於八十九年二月間因收受贓物案件，於八十九年四月
    八日經台灣基隆地方法院以八十九年度基簡字第三一一號判處有期徒刑三月，同
    年五月十六日確定，及其另犯竊盜罪經甲○以八十九年度易字第三七一號審理，
    因逃匿未到案執行及審判，而分別遭台灣基隆地方法院檢察署及甲○通緝，猶不
    知悔改，竟另行起意，而為左列犯罪行為：
(一)、丁○○為避免警方查緝，竟基收受贓物之犯意及行使變造國民身分證、汽車駕駛
    執照特種文書之犯意，明知真實姓名不詳年約四十多歲綽號「阿信」之成年男子
    所持有之丙○○國民身分證及汽車駕駛執照各一枚（丙○○於八十九年九月五日
    二時三十分許，在台北縣板橋市○○○路○段三巷二十五號遭竊），均係來路不
    明之贓物，於八十九年九月六日中午某時，在其台北縣土城市○○路二三三巷十
    五號十一樓住處附近之路邊，自綽號「阿信」者收受，隨即於同日傍晚六、七時
    許，在上址住處，以換貼照片之方式，將丁○○本人之照片黏貼於丙○○之身分
    證、汽車駕駛執照各一枚上，而接續變造丙○○之身分證及汽車駕駛執照各一枚
    （變造後之樣式詳如附表編號一、二所示），嗣丁○○於如後述(二)所示時、地為
    警查獲後，於八十九年九月二十三日十九時許，在台北縣警察局新莊分局中港派
    出所，經警訊問時，丁○○為掩飾其通緝犯之身分，竟出示上開變造丙○○之身
    分證、汽車駕駛執照，表示其為丙○○，而行使之，惟為警當場識破，均足以生
    損害於戶政機關核發國民身分證、監理機關管理核發汽車駕駛執照之正確性及丙○○。並扣得如附表編號一、二所示之證件。
(二)、丁○○與綽號「阿信」者二人，為貪取他人財物，竟共同基於意圖為自己不法之
    所有之犯意聯絡，攜帶「阿信」所有、客觀上對人生命、身體安全具危害性之鉗
    子一支、Ｔ型扳手二支，於八十九年九月二十三日十七時五十五分許，至台北縣
    新莊市○○街一九六巷一號三樓，由「阿信」持上開鉗子一支、Ｔ型扳手二支，
    接續破壞上址第一道鐵門之分段鎖、及第二道木門之喇叭鎖，進入屋內（侵入住
    宅、毀損部分，未據告訴），已著手搜尋屋內財物，適住戶乙○○返家撞見，而
    未得逞，乙○○先質問丁○○、「阿信」二人何以在其住處內，渠等二人先謊稱
    係乙○○父親之友人，惟乙○○察覺有異，遂擋在門口不讓渠等二人離去，丁○○及「阿信」二人為脫免逮捕，竟共同出手毆打乙○○，致乙○○受有頂部頭皮
    瘀腫、右手臂瘀腫等傷害（傷害部分，業據乙○○於偵查中回告訴），對乙○○
    施強暴行為以遂行脫逃，嗣因乙○○緊緊抱住丁○○不放，二人並自上址三樓順
    著樓梯滾至二樓處，經聞訊而來鄰居合力始將丁○○逮捕，而綽號「阿信」者則
    趁隙逃逸，嗣經乙○○報警前來處理後，並於現場扣得「阿信」所有，供其與丁○○共同供行竊犯罪用之鉗子一支、Ｔ型扳手二支。
二、案經台北縣警察局新莊分局報請台灣板橋地方法院檢察署檢察官偵查起訴。
    理  由
一、右揭事實中，關於事實欄一、(一)所示犯行部分，訊據被告丁○○固坦承伊於前揭
    時地自「阿信」者收受丙○○之國民身分證及汽車駕駛執照各一枚，旋於同日傍
    晚六、七時許，在台北縣土城市○○路二三三巷十五號十一樓其住處，以換貼照
    片之方式，接續變造如附表編號一、二所示之證件等情不諱，惟矢口否認有行使
    該等變造證件之行為，辯稱：伊並未行使變造之上開證件等語。然查，被告有如
    事實欄所載之論罪科刑執行情形，且因案經台灣基隆地方法院檢察署及甲○通緝
    ，有台灣高等法院檢察署刑案紀錄簡覆表在卷可憑，且被告丁○○於警訊中異亦
    坦承：「（你今二十三日十九時許警訊時為何使用偽造之丙○○身分證及駕駛執
    照應訊？你如何偽造該身分證及駕照？）因我是通緝犯，故使用偽造身分證件應
    訊。是另一嫌犯「阿信」給我的，由我自證件背面用刀割開（沿原相片周圍切割
    ）再貼上我的相片，如此偽造身分證及駕照。」等語不諱（見偵查卷第五頁正面
    ），足見被告收受、變造該等證件之目的即在於掩飾其通緝犯之身分行使之用甚
    明，是被告於為警查獲後，出示行使該等變造證件掩飾身分，自合情理。此外，
    並經被害人丙○○於警訊中指訴綦詳（見偵查卷第十一頁），另有如附表編號一
    、二所示變造證件扣案可資佐證。被告前開所辯顯係事後圖卸之詞，不足採信。
    事證明確，被告此部分犯行，堪以認定。
二、右揭事實中，關於事實欄一、(二)所示犯行部分，訊據被告丁○○除矢口否認有動
    手毆打乙○○外，其餘皆坦承不諱，並辯稱：伊僅係與乙○○扭打而已云云（見
    甲○九十年五月二十八日審理筆錄）。經查：被害人乙○○於當天返家，恰撞見
    被告丁○○、「阿信」二人在其住處內，被告、「阿信」先謊稱係乙○○父親之
    友人，惟乙○○察覺有異，遂擋在門口不讓渠等二人離去，及被告丁○○及「阿
    信」二人為脫免逮捕，竟共同出手毆打乙○○，致乙○○受有頂部頭皮瘀腫、右
    手臂瘀腫等傷害，因乙○○緊緊抱住丁○○不放，二人並自上址三樓順著樓梯滾
    至二樓處，並經聞訊而來鄰居合力將被告逮捕，而綽號「阿信」者則趁隙逃逸等
    情，業據被害人乙○○於警偵訊及甲○審理中指訴綦詳（分見偵查卷第八、九、
    四十五、四十六頁，甲○九十年五月二十八日審理筆錄），並有診斷證明書影本
    一紙在卷足憑（見偵查卷第四十七頁）。再者，被告與「阿信」二人進入屋內，
    約約不到一分鐘，即為返家之被害人乙○○撞見，經被害人乙○○發覺有異後，
    乙○○擋於門口不讓被告、「阿信」二人離開等情，業據被告於甲○審理中自承
    在卷，並經被害人乙○○前開指訴甚詳，由是觀之，被告與「阿信」二人因急欲
    離開現場，若不對擋於門口且阻止渠等離開之被害人乙○○施以強暴之行為，又
    焉能遂行脫逃之目的？被告與「阿信」欲脫免逮捕而對被害人乙○○有施強暴之
    行為，顯而易見，是被告丁○○所辯伊未為脫免逮捕而對被害人乙○○有施強暴
    行為乙節，無非畏罪避重就輕之詞，不足採信。另參酌行竊者講求時效、速偷速
    離之特性，而被告與「阿信」損壞門鎖進入上址住宅後，既已有約不到一分鐘之
    時間，業見前述，則被告、「阿信」顯已著手搜尋屋內財物甚明。此外另有行竊
    工具鉗子一支、Ｔ型扳手二支扣案可資佐證。事證明確，被告此部分之犯行，亦
    堪以認定。
三、核被告丁○○(1)、如事實欄一、(一)之所為，係犯刑法第三百四十九條第一項之收
    受贓物罪及同法第二百十六條、第二百十二條之行使變造特種文書罪；其接續變
    造如附表編號一、二所示證件之低度行為，應為其行使該等變造特種文書之高度
    行為所吸收，均不另論罪；被告所犯上開刑法第三百四十九條第一項之收受贓物
    罪及同法第二百十六條、第二百十二條之行使變造特種文書罪二罪，有方法結果
    之牽連關係，應從一重之刑法第三百四十九條第一項之收受贓物罪處斷；公訴人
    雖未就被告丁○○同時收受丙○○汽車駕駛執照一枚，及其後同時變造、行使之
    犯行部分起訴，惟此部分與起訴部分之收受丙○○國民身分證及其後之變造、行
    使犯行部分，有實質上一罪關係，為起訴效力所及，甲○自應併予審理，特此敘
    明。(2)、被告如事實欄一、(二)所示持兇器鉗子一支及Ｔ型扳手二支、接續毀壞二
    道門扇，並著手搜尋屋內財物實施竊盜行為，未能得逞，為脫免逮捕，並當場施
    以強暴行為，依刑法第三百二十九條規定，應以犯同法第三百三十條第二項、第
    一項之攜帶兇器、毀壞門扇準強盜未遂罪論處；被告與「阿信」間，互有犯意聯
    絡及行為分擔，皆為共同正犯；公訴人認被告係犯刑法第三百二十九條、第三百
    二十八條第四項之準強盜未遂罪，容有未洽，起訴法條應予變更。被告有事實欄
    所示犯罪科刑及刑執行完畢情形，有台灣高等法院檢察署刑案紀錄簡覆表在卷可
    按，其於有期徒刑執行完畢後五年內再犯本件有期徒刑以上之上開二罪，均為累
    犯，各應依刑法第四十七條規定加重其刑。又被告如事實欄一、(二)所為係未遂犯
    ，依刑法第二十六條前段規定減輕其刑，並依法先加重後減輕之。被告所犯上開
    刑法第三百四十九條第一項之收受贓物罪及同法第三百三十條第二項、第一項之
    攜帶兇器、毀壞門扇準強盜未遂罪二罪間，犯意各別，行為亦殊，犯罪構成要件
    亦不相同，應分論併罰。爰審酌被告已有多次前科，素行不佳，有台灣高等法院
    檢察署刑案紀錄簡覆表在卷可按，不知悔改再犯上開各罪，及其犯罪之動機、目
    的、手段、為被害人發現後為脫免逮捕又施強暴行為、嚴重危害被害人生命、身
    體、財產安全，及其犯罪後坦承部分犯行（收受贓物、變造特種文書及竊盜）之
    態度等一切情狀，各量處如主文所示之刑，並定其應執行之刑，以資懲戒。
四、扣案如附表編號一、二號所示丙○○國民身分證及汽車駕駛執照上之「丁○○照
    片」各一張（共計二張），均係被告所有供犯前揭如事實欄一、(一)所示行使變造
    特種文書罪所用之物，業據被告供明在卷，均應依刑法第三十八條第一項第二款
    之規定宣告沒收。另扣案之鉗子一支、Ｔ型扳手二支為「阿信」所有，且係供被
    告、「阿信」共同犯如事實欄一、(二)所示犯罪所用之物，亦據被告供明在卷，併
    依刑法第三十八條第一項第二款規定沒收之。
據上論斷，應依刑事訴訟法第二百九十九條第一項前段、第三百條，刑法第二十八條
、第三百四十九條第一項、第二百十六條、第二百十二條、第三百二十九條、第三百
三十條第一項、第二項、第二十六條前段、第四十七條、第五十五條、第五十一條第
五款、第三十八條第一項第二款，判決如主文。
本案經檢察官楊仲農到庭執行職務
中      華      民      國      九十        年    六      月    十一    日
                                      臺灣板橋地方法院刑事第四庭
                                          法  官  劉  大  衛
右正本證明與原本無異。
如不服本判決應於送達後十日內向甲○提出上訴狀。
                                          書記官  蕭  興  南
中      華      民      國      九十        年    六      月    十四    日
附錄本案論罪科刑法條全文：
刑法第三百三十條
犯強盜罪而有第三百二十一條第一項各款情形之一者，處五年以上十二年以下有期徒
刑。
前項之未遂犯罰之。
刑法第三百二十九條
竊盜或搶奪，因防護贓物、脫免逮捕或湮滅罪證而當場施以強暴、脅迫者、以強盜論
。
刑法第三百四十九條
收受贓物者，處三年以下有期徒刑、拘役或五百元以下罰金。搬運、寄藏、故買贓物
或為牙保者，處五年以下有期徒刑、拘役或科或併科一千元以下罰金。
因贓物變得之財物，以贓物論。
刑法第二百十六條
行使第二百十條至第二百十五條之文書者，依偽造、變造文書或登載不實事項或使登
載不實事項之規定處斷。
刑法第二百十二條
偽造、變造護照、旅券、免許證、特許證及關於品行、能力服務或其他相類之證書、
介紹書，足以生損害於公眾或他人者，處一年以下有期徒刑、拘役或三百元以下罰金
。


司法院資訊處製作；財團法人民間司法改革基金會備份。
